【裁判字號】    90,自,381
【裁判日期】    901226
【裁判案由】    詐欺等
【裁判全文】
臺灣板橋地方法院刑事判決                            九十年度自字第三八一號
    自  訴  人  詠翔小客車租賃有限公司
    代  表  人  乙○○
    被      告  甲○○
右列被告因詐欺等案件，經自訴人提起自訴，本院判決如左：
    主  文
甲○○無罪。
    理  由
一、自訴意旨略以：被告甲○○於民國（下同）九十年九月二十三日中午十二時四十
    分許，在臺北縣中和市○○路二二二號，向自訴人承租登記於銓翔小客車租賃有
    限公司名下之車號ＦＦ－六一四一號小客車，自九十年九月二十三日十二時四十
    分起至九十年九月二十四日十二時四十分止共計一日，車租新臺幣（下同）一千
    九百元，並開立面額五十萬元本票一紙為質。惟被告租車後，竟拒付車租，且避
    不出面還車，而自訴人至被告告知之通訊地址（戶籍地）尋找，才知被告長期未
    居住於此，因此被告故意以不實住所，誘使自訴人交車，即逃匿無跡，因認被告
    涉嫌詐欺、侵占車輛云云。
二、按犯罪事實應依證據認定之，無證據不得推定其犯罪事實；又不能證明被告犯罪
    者，應諭知無罪之判決；刑事訴訟法第一百五十四條、第三百零一條第一項分別
    定有明文。又犯罪事實之認定，應憑真實之證據，倘證據是否真實尚欠明確，自
    難以擬制推測之方法，為其判斷之基礎；而認定犯罪事實之證據係指足以認定被
    告確有犯罪行為之積極證據而言，該項證據自須適合於被告犯罪事實之認定，始
    得採為斷罪資料，最高法院五十三年著有臺上字第六五六號、二十九年上字第三
    一０五號判例。且刑事訴訟上證明之資料，無論其為直接或間接證據，均須達於
    通常一般之人均不致有所懷疑，而得確信其為真實之程度，始得據為有罪之認定
    ，若其關於被告是否犯罪之證明未能達此程度，而有合理懷疑之存在，致使無從
    形成有罪之確信，根據「罪證有疑，利於被告」之證據法則，即不得遽為不利被
    告之認定，亦有最高法院七十六年度臺上字第四九八六號判例可稽。其以情況證
    據（即間接證據）斷罪時，尤須基於該證據在直接關係上所可證明之他項情況事
    實，本乎推理作用足以確證被告有罪，方為合法，不得徒憑主觀上之推想，將一
    般經驗上有利被告之其他合理情況逕予排除，此觀諸最高法院三十二年上字第六
    十七號判例意旨亦甚彰明。且告訴人之告訴，係以使被告受刑事訴追為目的，是
    其陳述是否與事實相符，仍應調查其他證據以資審認，最高法院五十二年臺上字
    第一三○○號判例明揭此旨。
三、被告甲○○雖未到庭，然其具狀坦承向自訴人承租自小客車一日，且未按期還車
    及付租一情，惟堅決否認有何詐騙或侵占車輛之犯行，辯稱：渠於九十年九月二
    十三日承租車輛後，即於當日晚間十一時許，與他人駕駛之小客車發生擦撞，且
    車禍發生後，渠即與自訴人聯絡，經協議由被告負責修復，於是被告就近將該車
    拖吊至強國汽車有限公司修理，嗣被告因無資力賠償車損，無法面對自訴人催討
    ，因此不敢返家，絕無詐騙自訴人或侵占車輛之犯行等語。
（一）、經查，被告於前揭時地向自訴人承租車號ＦＦ－六一四一號車輛，業據自訴
        代表人乙○○到庭指證明確（詳參本院九十年十月二十四日訊問筆錄），並
        有小客車借用約定書、借用汽車切結書及被告身分證、駕駛執照影本各一件
        附卷可稽，堪信被告確曾向自訴人承租車輛使用。
（二）、又查，證人即強國汽車有限公司廠長丁○○到庭證言：「．．．這部車是在
        三重市○○街撞到的，車禍的時間我不清楚，撞到的當天肇事者就把車牽過
        來，肇事者他請我來修，牽車來的肇事者有請我幫忙估修車費，牽來後二、
        三天後我就估算出修理費，我當時跟牽車來的人說修理費多少，牽車來的人
        說車子是租來的，車禍發生當天租車公司就已經知道了，當天租車公司就打
        電話過來，電話內容我已經沒有印象，在我告訴肇事者車費用之後，隔天租
        車公司有打電話來問修理費用，租車公司說如果牽車來的人有先付一半的修
        理費，我再修，如果沒有付就不要修，都是牽車來的人打電話來詢問，．．
        ．事後我們沒有聯絡上租車的人，後來租車公司的人在車禍發生後一個禮拜
        就把車子拖回去了。我都沒有修車，．．．」（詳參本院九十年十二月四日
        訊問筆錄）。而自訴人公司員工丙○○亦到庭證言：「我有接到被告的電話
        ，大約在租車的隔天，被告說那部車子撞到，他還給我修車廠的電話，他告
        訴我車子在那裡，當時我告訴被告說你如果撞到的話就拖回來，或者你本人
        來處理，．．．我們等了幾天要和被告聯絡，他的電話都關機，．．．後來
        就聯絡不上被告。．．．大約在九十年十月五日左右，我們才試著打這通電
        話（指修車廠電話），後來有在修理廠找到車子，在九十年十月六日前二、
        三天，我們有跟修車廠說如果牽車的人付一半的修車費就請他修車，否則就
        不要修」、「我們是九十年十月六日拖回車子，修理費用我是在九十年十月
        初問的」（詳參本院九十年十二月十二日訊問筆錄），因此，被告辯稱：車
        輛於租車當晚即發生車禍，車輛停放於證人丁○○的修理廠，渠有告知自訴
        人等辯詞，應與事實相符。是該車既於承租期間因發生車禍而停放於修理廠
        待修，而被告於事發後即時通知自訴人此事，是該車已處於自訴人可取回之
        狀態，自難以被告未親自交還車輛，或其未出面處理車租事宜，遽認被告於
        租車之始有詐騙車輛之意圖，亦無從認定被告於租得車輛後有易持有為所有
        之侵占犯行，本件純屬於民事糾葛。此外，復查無其他積極證據足認被告有
        自訴人起訴之詐欺或侵占犯行，既不能證明被告犯罪，自應為其無罪之諭知
        。
四、被告經合法傳喚，無正當理由不到庭，本院認本件係應諭知無罪之案件，爰不待
    其陳述逕行判決。
據上論斷，應依刑事訴訟法第三百四十三條、第三百零六條、第三百零一條第一項，
判決如主文。
中    華    民    國      九十        年    十二      月    二十六    日
                                      臺灣板橋地方法院刑事第二庭
                                          法  官   高    玉    舜
右正本證明與原本無異。
如不服本判決，應於判決送達後十日內，向本院提出上訴狀。
                                          書記官   田    世    杰
中    華    民    國      九十        年    十二      月    二十七    日


司法院資訊處製作；財團法人民間司法改革基金會備份。
